【裁判字號】    98,台再,25
【裁判日期】    980611
【裁判案由】    請求損害賠償
【裁判全文】
最高法院民事判決                九十八年度台再字第二五號
再 審原 告  甲○○
訴訟代理人  蕭顯榮律師
再 審被 告  有限責任台中市第二信用合作社
法定代理人  戊○○
訴訟代理人  吳光陸律師
            廖瑞鍠律師
參  加  人  乙○○
            丙○○
            丁○○
上列當事人間請求損害賠償事件，再審原告對於中華民國九十七
年四月三日本院判決（九十七年度台上字第六六七號），提起再
審之訴，本院判決如下：
    主  文
再審之訴駁回。
再審訴訟費用由再審原告負擔。
    理  由
本件再審原告對於本院九十七年度台上字第六六七號確定判決（
下稱原確定判決）以有民事訴訟法第四百九十六條第一項第一款
規定之情形，提起再審之訴，係以：伊及訴外人聖堡營造股份有
限公司（下稱聖堡公司）均否認參加人乙○○向該公司借牌承攬
，因再審被告違反票據法上委任取款背書之規定，違法付款，侵
害伊之權利，致伊未能取得票款而受有損害，應負賠償責任。詎
原確定判決認再審被告之承辦人員就前訴訟程序第二審判決附表
所示四紙支票（下稱系爭支票）辦理兌領手續，雖違反禁止背書
轉讓票據委任背書取款之作業程序，但對支票受款人聖堡公司未
造成實際損害，並謂伊無損害，其認定顯有不適用損害賠償限於
行為與損害間有直接因果關係始能成立之規定，竟跨越侵權行為
損害賠償範圍外之另一尚有爭執法律關係，而以借牌契約法律關
係推論損害賠償之結果未受損害，有將各自獨立之二法律關係互
為適用，又將因故意侵權行為而負擔之債乃屬禁止抵銷之債視作
得抵銷，適用法規顯有錯誤等語，為其主要論據。惟按民事訴訟
法第四百九十六條第一項第一款所謂適用法規顯有錯誤，係指確
定判決所適用之法規顯然不合於法律規定，或與司法院現尚有效
及大法官（會議）之解釋，或本院現尚有效之判例顯有違反，或
消極的不適用法規顯然影響裁判者而言，並不包括判決理由矛盾
、理由不備、取捨證據失當、調查證據欠週、漏未斟酌證據、認
定事實錯誤及在學說上諸說併存致發生法律上見解歧異等情形在
內。本件原確定判決以損害賠償請求權，以受有實際損害為成立
要件，若無損害即無賠償之可言；被害人實際上有否受損害，應
視其財產總額有無減少而定。系爭工程係乙○○向聖堡公司借牌
承攬，雙方協議委由乙○○受僱人丁○○申領攜帶聖堡公司及其
法定代理人之印鑑章並統一發票持向靜宜大學領取工程款支票，
而後交由乙○○兌領後與聖堡公司結算。嗣經結算，乙○○依協
議應付給聖堡公司之借牌酬勞及代墊款均已給付，並無虧欠聖堡
公司款項等事實，為前訴訟程序第二審所確定，則系爭工程實際
出資施作者應係借牌承攬人乙○○，系爭工程款支票經存入朱美
英帳戶兌領，致免除聖堡公司依借牌承攬契約本應向乙○○給付
工程款之義務，其財產總額並未因此減少，尚難認已受有實際損
害。是對聖堡公司既未造成實際損害，聖堡公司對再審被告即無
損害賠償請求權可言，再審原告基於民國九十三年八月三十日債
權讓與契約書受讓聖堡公司之債權，並向再審被告請求損害賠償
，即非正當。因認第二審判決結果仍應維持，而駁回再審原告之
第三審上訴，核無適用法規顯有錯誤之情形。再審原告據以提起
本件再審之訴，非有理由。
據上論結，本件再審之訴為無理由。依民事訴訟法第七十八條，
判決如主文。
中    華    民    國  九十八  年    六    月   十一   日
                      最高法院民事第六庭
                          審判長法官  劉  福  來
                                法官  陳  國  禎
                                法官  陳  重  瑜
                                法官  吳  麗  女
                                法官  簡  清  忠
      本件正本證明與原本無異
                                      書  記  官
中    華    民    國  九十八  年    六    月  二十三  日
                                                      Ｅ


司法院資訊處製作；財團法人民間司法改革基金會備份。
